【裁判字號】    92,交上易,163
【裁判日期】    921016
【裁判案由】    公共危險等
【裁判全文】
臺灣高等法院高雄分院刑事判決                  九十二年度交上易字第一六三號
    上  訴  人  臺灣高雄地方法院檢察署檢察官
    被      告  甲○○
右上訴人因被告公共危險等案件，不服臺灣高雄地方法院九十一年度交易字第三六四
號中華民國九十二年五月二十七日第一審判決（起訴案號：臺灣高雄地方法院檢察署
九十一年度偵字第七三二五號、九十一年度調偵字第七二號）提起上訴，本院判決如
左：
      主  文
原判決撤銷。
甲○○因過失傷害人，處有期徒刑貳月，如易科罰金，以參佰元折算壹日；又服用酒
類，不能安全駕駛動力交通工具而駕駛，處有期徒刑參月，如易科罰金，以參佰元折
算壹日；應執行有期徒刑肆月，如易科罰金，以參佰元折算壹日。
      事  實
一、甲○○（起訴書誤載為林崎智）考領有合格自小客車駕駛執照，於民國九十年十
    月十一日二十三時許，在屏東縣內埔鄉○○村○○路一九號家中飲用啤酒，喝到
    同月十二日凌晨一、二時許，同日下午四、五時許，甲○○因大量飲酒，呼氣酒
    精濃度仍高達每公升一點零八五毫克以上，已呈不能安全駕駛交通工具之狀態，
    猶駕駛車號ＹＷ—八六０六號自小客車，由屏東縣內埔鄉欲至高雄市小港區大同
    醫院找其父親林玉金，途中甲○○打電話聯絡其友人劉君侃，得知劉君侃在高雄
    市○○路文化中心附近之泡沫紅茶店，甲○○遂先行駕車前往該處找劉君侃，嗣
    再由劉君侃駕車載至大同醫院找林玉金。十三日凌晨三、四時許，甲○○駕車沿
    高雄市苓雅區○○○路由東往西方向行駛，於是日四時三十分許，行經四維二路
    與民權一路之交岔路口時，本應注意行車速度，依標誌或標線之規定，無標誌或
    標線者，在市區道路，時速不得超過五十公里，及汽車行駛時，駕駛人應注意車
    前狀況，隨時採取必要之安全措施，以及汽車駕駛人飲用酒類後其吐氣所含酒精
    濃度超過每公升零點二五毫克或血液中酒精濃度超過百分之零點零五以上者，不
    得駕車，而依其當時之天氣晴朗，雖為夜間但有充足照明，路面乾燥、無缺陷、
    亦無障礙物、且視距良好，並無不能注意之情事，竟疏於注意，貿然於飲酒後吐
    氣中所含之酒精濃度達零點四一毫克（此部分不構成酒後駕車之公共危險罪）及
    以時速每小時六十公里至六十五公里以上之高速疾駛行駛，於欲通過前開路口時
    ，適有由乙○所騎乘之腳踏車，沿民權一路由南往北方向欲穿越前開路口，其亦
    疏未注意慢車行駛時，應遵守道路交通號誌之指示，於前開路口遇圓形紅燈表示
    禁止通行，不得超越停止線或進入路口，竟貿然闖越紅燈欲橫越馬路，致車速過
    快及疏未注意車前狀況之甲○○見狀應變不及，以致所駕駛之上開小客車右前車
    頭保險桿處與乙○所騎乘之腳踏車右側車身處發生撞擊，乙○即摔到甲○○所駕
    駛前開自小客車之擋風玻璃處而跌落在地，造成乙○右腿骨受傷及右眼外傷性視
    神經病變合併視網膜震擊傷等傷害，經送醫診治，惟因右眼外傷性視神經病變併
    視網膜震擊傷，以致右眼視力僅有零點零二（本院審理中）之傷害。於事故發生
    後，甲○○先將前開自小客車停置於對面路口後，再跑回事故現場，對到場處理
    警員尚不知何人為肇事者時，即自承為肇事者，並接受裁判。
二、案經乙○及乙○之父親曾郁文告訴暨高雄市政府警察局苓雅分局報請臺灣高雄地
    方法院檢察署檢察官偵查後聲請簡易判決處刑，認不宜簡易判決處刑，改依通常
    程序處理。
      理  由
一、訊據被告甲○○固坦承於前揭時、地酒後駕車找其友人劉君侃，再去找伊父親，
    嗣並駕駛前開車號自小客車與告訴人乙○所騎乘之腳踏車發生撞擊之事故，且其
    當時之車速過快約每小時六十至七十公里，並致告訴人乙○受傷等情無訛，惟辯
    稱：當時該路段伊方向是綠燈，是因告訴人乙○騎乘腳踏車闖越紅燈，致看到告
    訴人乙○時已經來不及，且告訴人乙○的眼睛並未到失明那麼嚴重云云。
二、公共危險部分：經查
（一）被告於九十年十月十三日五時四十九分，經警測得其呼氣酒精濃度為每公升０
      點二六毫克，有測試紀錄在卷可憑，並為被告自承之事實。
（二）被告於十月十一日晚上十一點多在屏東縣內埔鄉住處喝酒，並於十月十二日下
      午四、五點，從屏東內埔鄉住處駕車到高雄市小港區找伊父親，途中先於當晚
      六、七時許，至四維路附近接近文化中心附近找伊友人劉君侃，再由劉君侃駕
      車載被告到小港區大同醫院找伊父親等情，業據被告於本院調查時坦承不諱，
      核與證人劉君侃於原審證稱：當天晚上被告打電話找伊，伊在文化中心附近之
      「彩色巴黎」泡沫紅茶店，被告開車於當天晚上十九時至二十時許來找伊，伊
      即開車載被告去找他父親，當時並沒有發現被告有喝酒之情形等情；及證人即
      被告之父親林玉金證稱：伊當天在大同醫院擔任值班警衛，被告與友人劉君侃
      一同來找伊，幫被告祖母拿藥，被告等人約凌晨一、二點到，並有一起吃東西
      ，但未喝酒，約在二、三點左右離開，且當時伊並未注意被告有無喝酒情形等
      語（均見原審九十一年九月十一日訊問筆錄）﹔均相符合。由證人劉君侃、林
      金玉證稱渠等與被告見面時均未喝酒及被告於十三日五時四十九分檢測呼氣有
      酒精濃度反應綜互以觀，足證被告於偵查中自白其於十一日晚間有喝酒與事實
      相符，足堪採信。至於被告於原審辯稱伊在偵查中並未供稱從屏東出發云云，
      無非卸責之詞，不足採信。
（三）又查酒精代謝的速率與酒精攝取量有關，國際上依據英國健康教育會議訂定，
      一單位的飲用量約八至十克的純酒精攝取後，體內血液酒精濃度約為15MG/DL
      ，而酒精代謝速率約15MG/DL（換算呼氣濃度為0.075MG/DL）需一小時（參照
      蔡尚穎著酒精對人體生理與行為之影響），又參考美國、德國之認定標準，對
      於酒精濃度呼氣已達每公升○‧五五毫克（○‧五五MG/L）或血液濃度達○‧
      一一％以上，肇事率為一般正常人之十倍，認為已達「不能安全駕駛」之標準
      ；亦經法務部八十八年五月十八日法來字第００一六六九號函示，本案被告係
      於十月十二日下午四、五時開車由內埔出發，距十月十三日五時四十九分酒測
      時，約為十一至十二小時，以前述酒精代謝速率及時間推算，則被告於十二日
      下午四、五時開車時，當時呼氣酒精濃度最少應為即1.085MG/DL（0.26＋
      0.075 ×11＝1.085），顯已逾前開標準甚多，被告當時已達不能安全駕駛之
      程度，事證已臻明確。
三、過失傷害部分：
（一）右揭被告駕車撞及告訴人之犯罪事實，業據告訴人乙○指述：伊從民權路由南
      向北方向騎乘，然後被告所駕駛之自小客車由四維路由東向西方向行駛，當時
      是紅燈號誌，伊確實有闖紅燈，車禍發生後伊右眼受傷看不見，其他都是擦傷
      ，右腿骨受傷很難移動等情甚詳（見警卷第五頁背面至第六頁調查筆錄，及偵
      查卷第七頁背面訊問筆錄），復有證人即當時目擊肇事之江雨倫亦證稱：伊與
      告訴人乙○是同學，當天告訴人乙○騎乘腳踏車在伊前面，距離約三十公尺，
      伊看見告訴人乙○闖紅燈，且看見被告開一台車車速很快，撞到告訴人乙○後
      ，告訴人乙○飛到空中，人摔在地上，連腳踏車輪也飛出來等語甚明（見偵查
      卷第八頁背面至第九頁訊問筆錄），及證人即到場處理員警張穎寬在庭證稱：
      本件車禍事故是伊到現場處理，當天天候晴朗，夜間有照明設備在民權派出所
      前面，路面狀況良好，並無任何施工情形，該路段的紅綠燈號誌正常啟用中，
      被告之自小客車是前車頭左側撞擊腳踏車右側車身，故被告之自小客車車頭左
      側有凹損，擋風玻璃有破掉，腳踏車則是右側車身受損，伊在醫院詢問告訴人
      乙○時，告訴人乙○自己說因一早要去踢跆拳道，而有闖紅燈等語屬實（見原
      審九十一年七月二十三日訊問筆錄），復有交通事故談話紀錄表三紙附卷可稽
      。
（二）參佐事故發生後警員至事故現場處理所掣製之交通事故調查報告表及所拍攝之
      事故現場與車損照片七幀所呈：於肇事後被告之自小客車停置在四維一路對向
      車道路邊，車頭朝西、尾朝東，而告訴人乙○所騎乘之腳踏車則向左傾倒在前
      開路口中，車頭朝東北方向、車尾朝西南方向，被告肇事之地段並留有二條分
      別長約十九點九公尺及二十一點七公尺之煞車痕，煞車痕前方則散落有玻璃碎
      片，而被告之自小客車於肇事後係車頭左側保險桿有凹損、左前擋風玻璃並有
      蜘蛛網狀裂紋，左側板金處亦因撞擊而有凹損，而告訴人乙○所騎乘之腳踏車
      則係右前輪掉落、後輪扭曲等情，有高雄市政府警察局Ａ３類道路交通事故調
      查報告表一紙附卷可按，據上開現場所留之煞車痕及告訴人乙○之腳踏車受撞
      擊後受損情狀嚴重等情，堪認被告當時之車速甚快，並據一般公路汽車煞車距
      離、行車速度對照表所載：一至三年之乾燥瀝青路面，煞車距離十八公尺時，
      車速為每小時六十公里，煞車距離為二十二點八公尺時，車速則為每小時六十
      五公里，是被告所留之二條煞車痕分別為十九點九公尺及二十一點七公尺，可
      認被告當時之車速為每小時六十至六十五公里間之高速，顯已超過該路段即市
      區道路所限制之每小時五十公里之高速超速行駛，行經前開路口時，又未注意
      車前之人、車動態，以致見告訴人騎乘腳踏車闖越紅燈時始進行煞車、閃避時
      已來不及，以致肇致本件車禍事故甚明。
（三）按行車速度，在市區道路時速不得超過五十公里；又汽車行駛時，駕駛人應注
      意車前狀況並隨時採取必要之安全措施；且汽車駕駛人飲用酒類後其吐氣所含
      之酒精濃度超過每公升零點二五毫克或血液中酒精濃度超過百分之零點零五以
      上者，不得駕車，再者，慢車行駛至交岔路口，應遵守號誌之指示，及車輛面
      對圓形紅燈表示禁止通行，不得超越停止線或進入路口，道路交通安全規則第
      九十三條第一項第一款、第九十四條第三項、第一百十四條第二款、第一百二
      十五條第一款，及道路交通標誌標線號誌設置規則第二百零六條第五款第一點
      分別定有明文。查被告駕車，對於前開規定應知之甚明，且依當時之天氣晴朗
      、雖為夜間，但有充足照明設備，路面乾燥、無缺陷，亦無障礙物，且視距良
      好等情，有前開交通事故調查報告表載述明確，即並無不能注意之情事，被告
      於飲酒後吐氣中所含之酒精濃度為零點二六毫克之情狀下，並以超過該路段所
      限制之每小時五十公里之速度，而以每小時六十至六十五公里之高速超速行駛
      ，又未充分注意車前之人、車動態等情狀，以致見告訴人乙○闖越紅燈欲通過
      該路口時進行煞車已來不及，以致肇事，致告訴人乙○倒地受傷，是被告就該
      車禍事故顯有過失甚明。且經本院送請鑑定與覆議均為前開相同之認定，有高
      雄市政府建設局車輛行車事故鑑定委員會於九十一年十月十一日以高市車鑑字
      第０九一０００四八一三號函所附之鑑定意見書及高雄市政府交通局九十二年
      一月二十七日以高市交一字第０九二０００一四一八號函各一份附卷可參。又
      告訴人乙○於九十年十月十三日至高雄醫學大學附設中和紀念醫院就診，經檢
      查告訴人右眼視力無光感，嗣並於九十年十月十三日至同月十六日入院接受治
      療，並於九十年十一月二日門診複診，當時視力為右眼零點零肆，此有高雄醫
      學院附設中和紀念醫院九十二年四月二十九日以（九二）高醫附祕字第一一一
      五號函在卷可按，經本院再向高雄市立小港醫院函查，乙○右眼視力為零點零
      二，仍有光感，有該院九十二年八月二十一日高醫港秘字第０九二０００一三
      ０五號函可憑，告訴人之右眼因此受有傷害，惟尚未達毀敗重傷之程度，亦堪
      認定。且告訴人之傷害與被告過失犯行間，顯有相當因果關係，雖告訴人乙○
      騎乘慢車欲通過交岔路口時未遵守號誌之指示，擅自闖越紅燈，對於結果之發
      生亦與有過失，惟被告之過失，與告訴人之過失，併合而為危害發生之原因時
      ，仍不能阻卻行為人即被告之過失責任。
（四）又按所謂「信賴原則」，在道路交通事故之刑事案件上，係指參與交通行為之
      一方，遵守交通法規秩序，得信賴同時參與交通行為之對方或其他人，亦必會
      遵守交通法規秩序，不致有違反交通法規秩序之行為發生，因此，對於對方或
      其他人因違反交通法規秩序之行為所導致之危險結果，即無注意防免之義務，
      從而得以免負過失責任（最高法院八十六年台上字第二四六二號判決意旨參照
      ）。本件車禍之發生，除告訴人乙○闖越紅燈亦有過失外，被告之超速行駛及
      未注意車前況，以及飲酒後吐氣中所含之酒精濃度超過零點二五毫克以上者，
      不得駕車，亦均為造成之原因，是被告既亦未遵守交通規則，其援引此原則，
      即有未合，自不因告訴人乙○違反交通法規即能免責，是被告此項辯解洵無足
      採。
（五）綜上所述，本件事證明確，被告犯行洵堪認定。
四、核被告甲○○所為，係犯刑法第一百八十五條之三之公共危險罪、第二百八十四
    條第一項前段之過失傷害罪，被告酒醉駕車（尚未達不能安全駕駛之程度），因
    而致人受傷，爰依道路交通管理處罰條例第八十六條第一項規定加重其刑。又被
    告於肇事後，犯罪未被發覺前，主動向到場處理警員坦承為肇事者，業經證人張
    穎寬證述明確，被告對於未經發覺之犯罪自首而受裁判，核與刑法第六十二條前
    段之規定相符，依法應減輕其刑。被告所犯前開二罪，犯意各別，構成要件不同
    ，應分論併罰。
五、原審就被告公共危險罪部分未予詳查，遽為無罪之諭知，即有違誤；另就被告過
    失傷害罪部分，告訴人之右眼雖於車禍當日到醫院檢查，為無光感，惟嗣後經診
    治即有光感，視力目前為零點零二，已見前述，尚未達毀敗重傷之程度，原審認
    定已達重傷之程度而認被告所犯為過失致重傷罪，亦有未當。檢察官上訴意旨，
    就公共危險罪部分，以被告應構成犯罪為由指摘原判決不當，為有理由；另就過
    失傷害部分，以原審量刑過輕為由，指摘原判決不當，雖無理由；惟原判決既有
    可議之處，自應予撤銷改判。爰審酌被告之素行尚可，有臺灣高等法院被告全國
    前案紀錄表一份在卷可參，被告酒後已達不能安全駕駛之程度，罔顧政府一再宣
    導，猶自屏東內埔鄉駕車，就本件車禍事故被告具有之超速與未注意車前狀況，
    及酒精濃度超過零點二五毫克之過失程度、告訴人就本件車禍事故亦有闖越紅燈
    之主要疏失之程度、告訴人所受傷勢程度、及事故發生後迄今被告尚未與告訴人
    達成和解等一切情狀，分別量處如主文所示之刑，並定執行刑及諭知易科罰金之
    折算標準。
六、公訴意旨另以：被告甲○○明知酒後不能安全駕駛交通工具，於九十年十月十二
    日駕車至高雄市小港區尋找其父親（此部分業經判決有罪），在同月十三日凌晨
    零時許，再度駕車由小港區家出門買宵夜，同日凌晨三點多，又駕車從大同醫院
    出發，認被告此二次駕車亦觸犯刑法第一百八十五條之三之公共危險罪嫌。經查
    ：
（一）按犯罪事實應依證據認定之，無證據不得認定犯罪事實，刑事訴訟法第一百五
      十四條第二項定有明文。再認定被告有罪之事實，應憑證據，如未能發現相當
      之證據，或證據不足以證明，自不能以推測或擬制之方法，以為裁判之基礎；
      且認定犯罪事實所憑之證據，其為訴訟上之證明，須達於通常一般人均不致有
      所懷疑，而得確信其為真實之程度者，始得據為有罪之認定，倘其證明尚未達
      到此一程度而有合理之懷疑存在時，尚難為有罪之認定基礎；苟積極證據不足
      以為不利於被告事實之認定，即應為有利於被告之認定，更不必有何有利之證
      據，最高法院三十年上字第八一六號、四十年台上字第八六號、七十六年台上
      字第四九八六號分別著有判例可資參照。復按服用酒類不能安全駕駛動力交通
      工具而駕駛者，八十八年四月二十三日生效施行之刑法第一百八十五條之三，
      將之列於公共危險罪處罰，其立法目的，本在藉由抽象危險犯之構成要件，以
      刑罰制裁力量嚇阻酒後駕車之行為，進而確保參與道路交通往來人車之安全，
      因此並不以對於道路交通往來人車發生具體實害為要件，此種立法例亦為德、
      日等國所採行。然所謂「不能安全駕駛」，性質上乃屬不確定法律概念，雖法
      務部於八十八年五月間召開「研商訂定刑法第一百八十五條之三服用毒品、麻
      醉藥品、酒類或其他相類之物，不能安全駕駛交通動力工具之認定標準」會議
      ，會中決定參考德國、美國認定標準，對於酒精濃度呼氣達每公升零點五五毫
      克或血液濃度達千分之一點一以上者，即認為已達不能安全駕駛之標準，其數
      值在其以下者，如能輔以其他客觀事實作為不能安全駕駛之判斷時，亦應依法
      移送處以刑罰（詳參法務部八十八年五月十八日法八八檢字第一六六九號
      函），以期統一建立執法機關移送之準則。
（二）公訴人認被告於九十年十月十三日凌晨零時許，再度駕車由小港區家出門買宵
      夜，惟查被告於原審及本院均辯稱伊於十二日下午駕車找劉君侃後，即由劉君
      侃駕車一同去找父親，並吃東西，並無駕車買宵夜等情，被告雖於偵查中陳稱
      「我到小港家出門去買宵夜那是十三日凌晨零時許」等語，惟此部分被告並未
      供稱有「駕車」購買宵夜之情事，是公訴人認此部分被告有酒後駕車，顯屬無
      據。
（三）至於被告於九十年十月十三日三點多自大同醫院駕車出發（即發生車禍該次）
      ，被告雖於同日五時四十九分，經警測得其呼氣酒精濃度為每公升０點二六毫
      克，惟依上揭所述被告當日開車時距酒測時間約為二小時，其當時之酒精濃度
      應為0.41MG/DL（0.26＋0.075×2＝0.41），尚未逾越前開0.55MG/DL之標準，
      而參酌本件車禍事故主要是因告訴人乙○騎乘腳踏車行經前開路口時闖越紅燈
      ，以致被告見狀因車速過快閃避不及而撞擊告訴人乙○等情，前已敘明，且被
      告於肇事後對於員警製作談話紀錄表、筆錄及測試觀察紀錄表時所為詢問事項
      ，既可清楚回答，亦難認為其當時精神狀況、注意力、對緊急情狀之處理、對
      於外界事物之知覺、理念及判斷作用，有因飲酒之影響，而達於不能安全駕駛
      動力交通工具而駕駛之情形，甚且一般人縱未飲酒，亦有超速駕駛及未注意車
      前狀況之可能，甚至造成車禍之結果，是被告雖有過失，但不能因此即認定係
      因酒後所呈現之危險駕駛行為。
（四）此外查無其他積極證據足認公訴人所指被告前述二次駕駛行為，有酒後所呈現
      之危險駕駛行為，因公訴人認此部分與前揭有罪（公共危險）部分有連續犯裁
      判上一罪之關係，爰不另為無罪之諭知。
據上論結，應依刑事訴訟法第三百六十九條第一項前段、第三百六十四條、第二百九
十九條第一項前段、刑法二百八十四條第一項前段、第一百八十五條之三、第五十一
條第五款、第四十一條第一項，道路交通管理處罰條例第八十六條第一項，罰金罰鍰
提高標準條例第一條前段、第二條，判決如主文。
本案經檢察官陳新慶到庭執行職務。
中      華      民      國    九十二    年      十      月     十六     日
                              臺灣高等法院高雄分院刑事第五庭
                              審判長法官  吳水木
                                        法官  洪慶鐘
                                        法官  趙文淵
右正本證明與原本無異。
不得上訴。
                                  法院書記官  吳新貞
中      華      民      國    九十二    年      十      月    十六      日
附錄：本判決論罪科刑法條：
中華民國刑法第二百八十四條：
因過失傷害人者，處六月以下有期徒刑、拘役或五百元以下罰金，致重傷者，處一年
以下有期徒刑、拘役或五百元以下罰金。
從事業務之人，因業務上之過失傷害人者，處一年以下有期徒刑、拘役或一千元以下
罰金，致重傷者，處三年以下有期徒刑、拘役或二千元以下罰金。
第一百八十五條之三
服用毒品、麻醉藥品、酒類或其他相類之物，不能安全駕駛動力交通工具而駕駛者，
處一年以下有期徒刑、拘役或三萬元以下罰金。


司法院資訊處製作；財團法人民間司法改革基金會備份。
